【裁判字號】    88,自,42
【裁判日期】    890524
【裁判案由】    毀損
【裁判全文】
臺灣桃園地方法院刑事判決                            八十八年度自字第四二號
    自  訴  人  丙○○
    自訴代理人  邱鎮北律師
    被      告  丁○○
    選任辯護人  廖忠信律師
右列被告因毀損案件，經自訴人提起自訴，本院判決如左︰
        主  文
丁○○無罪。
        理  由
一、自訴意旨略以：被告丁○○係財團法人台灣省桃園縣壽山巖觀音寺（下稱觀音寺
    ）之董事長，其明知座落桃園縣龜山鄉○路○段三十一地號，即位於觀音寺前廣
    場上之圓池形大水池，係自訴人與呂芳明、呂博文、呂正順等人共同向觀音寺承
    租二十餘年用為放養池魚之溜地，並由呂芳明、呂博文、呂正順等人提供給就住
    在溜地旁邊，可就近使用之自訴人養魚使用，此有新竹地方法院六十年訴字第二
    ００四號民事判決及台灣桃園地方法院提存書可證，詎不顧自訴人早已向觀音寺
    之總幹事蘇金養表示反對，罔顧自訴人之權益，於民國八十八年一月十二日，未
    事先徵得自訴人之同意，趁自訴人不在家致不能阻止之際，唆使不詳姓名之不知
    情工人，以怪手擅自破壞該水池之閘門，將池中之泥鰍及白鰻放流殆盡，嗣並填
    倒廢土磚塊，使自訴人無法續為租賃物之使用收益。因認被告涉有刑法第三百五
    十四條之毀損罪嫌。
二、本件自訴人認被告涉有右揭犯罪，係以自訴人之指訴及新竹地方法院訴字第二０
    ０四號判決、本院提存書及其所附之匯票收據及證人甲○○、乙○○之證詞為其
    主要論據。訊據被告丁○○固坦承任觀音寺第九屆董事長一職至八十八年七月改
    組止，並有僱請工人將上開水池重整之情，惟矢口否認有何毀損之犯行，辯稱：
    土地是廟的，魚池也是廟的，並無租賃關係存在，對自訴人歷年之租金均按前例
    退回，整修廟時有將池塘的魚寄養在桃園縣龜山鄉立中正公園，等魚池整修好時
    再將魚放回再養，但魚非自訴人所養，自訴人從不曾飼養魚等語。
三、按犯罪事實，應依證據認定之，無證據不得推定其犯罪事實，又不能證明被告犯
    罪者，應諭知無罪之判決，刑事訴訟法第一百五十四條、第三百零一條第一項分
    別定有明文。又告訴人之告訴，係以使被告受刑事訴追為目的，是其陳述是否與
    事實相符，仍應調查其他證據以資審認；再者，犯罪事實之認定，應憑真實之證
    據，倘證據是否真實尚欠明顯，自難以擬制推測之方法，為其判斷之基礎，最高
    法院五十二年台上字第一三００號、五十三年台上字第六五六號分別著有判例可
    資參照。而認定被告有罪之事實，應憑證據，如未能發現相當之證據，或證據不
    足以證明，自不能以推測或擬制之方法以之為裁判基礎；且認定事實所憑之證據
    ，其為訴訟上之證明，須達於通常一般之人均不致有所懷疑而得卻確信者，始得
    據為有罪之認定，倘其證明尚未達到此一程度，而有合理懷疑存在時，尚難為有
    罪之認定基礎；另茍積極之證據不足以為被告事實之認定，即應為被告有利之認
    定，更不必有何有利之證據；最高法院三十年上字八一六號、四十年台上字八六
    號、七十六年台上字四九八六號判例，分別揭有上旨，足資參照。
四、經查上開座落桃園縣龜山鄉○路○段三十一地號，即位於觀音寺廟口前廣場上魚
    池，原為訴外人簡寶蓮、簡志仁及詹紀能各持有三分之一，並將上開土地出租與
    自訴人之父呂大鼻，嗣呂大鼻亡故，由自訴人丙○○及呂正順等人繼承其承租之
    權利，事後原所有權人雖將所有權移轉予觀音寺，惟在觀音寺與自訴人間租賃關
    係未合法終止前仍有不定期之租賃關係存在，有台灣新竹地方法院六十年訴字第
    二００四號民事判決書附卷可稽，而自訴人自六十六年起至八十七年止，以每二
    年繳一次租金之方式，將應給付予觀音寺之租金提存於本院提存所，亦有本院提
    存書及收據影本各十份附卷可佐，觀音寺復無法證明已為終止租約之通知或表示
    ，足認自訴人就上開地號其上之魚池有不定期租賃關係存在無疑。惟查上開魚池
    因池堤塌陷，影響遊人香客安全，經觀音寺董事會決議整建，並提交信徒代表大
    會認可後，發包整建該魚池之情，有觀音寺八十五年八月八日八五桃壽總字第二
    ０四號函所附該寺八十五年七月十二日第九屆第四次董事會會議紀錄、八十七年
    十一月三十日八七桃壽總字第０００四七號函所附之該寺八十七年十一月十四日
    第九屆第十次董事會議紀錄、八十八年二月二十八日八八桃龜總字第００九號函
    所附該寺八十八年二月十三日第九屆第三次臨時信徒代表大會會議紀錄、工程合
    約書各乙份、現場照片十幀附卷可資佐憑，並經證人李茂程於審判中結證稱：「
    我是承包商，有承包該工程，觀音寺前之池塘是經公司招標，得標後與該寺委員
    會簽立契約」等語明確．是被告雖身為觀音寺之董事長，然上開魚池既係經該寺
    董事會決議整建，被告僅係依董事會決議執行上開魚池之整建工程，尚難認被告
    有何毀損他人之物之故意。再者，證人張聰勳於本院審理時結證稱：「據我所知
    觀音寺水池都是污泥，很混濁，只知有吳郭魚，知道自訴人之父親有養魚，台灣
    光復後沒有看到自訴人之父親再養魚，也沒有看過自訴人有養魚」等語；證人黃
    春盛於審判中到庭結證稱：「我住觀音寺附近，三十年左右丙○○的父親在池裏
    養魚，後來他父親死亡，就沒有人再飼養魚，只有一些放生者放錦鯉到池裏，該
    池內之錦鯉魚不是自訴人放養，是我朋友吳錦來放的，整治前池裏錦鯉也所剩無
    幾」等語明確，衡情自訴人果於熙來人往之觀音寺廣場前魚池養殖魚類，豈有連
    住附近之居民亦從未目睹親見自訴人養魚之理，是自訴人是否確於上開魚池內飼
    養白鰻或泥鰍等魚類，已非無疑。又證人游定乾亦於審理時到庭結證稱：「我是
    負責現場開挖工作，工程是老板李茂程向觀音寺得標承包，先放掉池塘水三天，
    該池塘有閘門，我們有用二層網子圍著，小魚也可以網住跑不掉，當時池底全是
    污泥，泥鰍可以用網網住，網著後就裝在塑膠帆布內，放了三天池水自訴人應該
    知道」等語明確，並經本院提示卷附整修前於魚池內所撈獲之漁獲照片乙幀供自
    訴人辨認，自訴人復當庭指稱：「魚都已成長，目前無法辨認魚是否當初我養的
    」等語，參以自訴人始終無法提出確有於前開魚池內養殖泥鰍、白鰻之證明，以
    供本院審究，足見被告所辯自訴人並未在該魚池內養魚應堪採信。至證人甲○○
    雖證述：「魚是丙○○於十年前，到我魚池提到現場放養，有養錦鯉及泥鰍，只
    提一次」等語，然查證人甲○○亦同時陳稱：「沒有聽自訴人說要將魚放在何處
    養殖」等語在卷，是證人甲○○並未親見自訴人將向其所提領之魚放養至上開觀
    音寺之魚池內，加以該批贈與之魚已係十餘年前之事，自訴人亦不否認，證人甲○○上開證詞實無從證明自訴人確有於該蓮花魚池內養殖泥鰍或白鰻之事實，又
    證人乙○○雖證述：「有看到工人放池塘的水，泥鰍在現場未處理」云云，惟證
    人乙○○乃自訴人之兄嫂，其所述本即難期儘屬公允無私，而未能盡信。況乙○○亦證述：「自訴人將魚放何處養殖不清楚」等語，自亦無從證實自訴人確有於
    該魚池內養殖泥鰍或白鰻之事實。依上所述，自訴人所舉之證據均不足以證明被
    告犯罪，此外本院復查無其他積極之證據，足認被告有何故意毀棄損壞他人之物
    之犯行，揆諸首揭說明，不能證明被告犯罪，依法應諭知無罪之判決。
據上論斷，應依刑事訴訟法第三百四十三條、第三百零一條第一項，判決如主文。
中      華      民      國      八十九      年    五    月    二十四    日
                                臺灣桃園地方法院刑事第三庭
                                  法  官  林惠霞
右正本證明與原本無異。
如不服本判決，應於判決送達後十日內向本院提出上訴狀( 應附繕本 )，上訴於
臺灣高等法院。
                                    書記官   張錫鑫
中        華        民        國    八十九   年    五   月    二十五    日


司法院資訊處製作；財團法人民間司法改革基金會備份。
